臺灣花蓮地方法院刑事判決　　　　　　　100年度易字第345號
　　　　　　　　　　　　　　　　　　　100年度易字第367號
公　訴　人　臺灣花蓮地方法院檢察署檢察官
被　　　告　鄭俊文
上列被告因竊盜等案件，經檢察官提起公訴（100年度偵字第346
2號、100年度偵字第3565號），被告於準備程序中就被訴事實均
為有罪之陳述，經本院合議庭裁定由受命法官獨任進行簡式審判
程序，合併判決如下：
    主  文
鄭俊文犯如附表一所示之罪，均累犯，各處如附表一主文欄所
示之刑；又服用酒類，不能安全駕駛動力交通工具而駕駛，累犯
，處有期徒刑月。應執行有期徒刑壹年陸月。
    事  實
一、鄭俊文前於民國99年間因竊盜案件，經本院於99年12月13日
    以99年度簡字第96號判決判處有期徒刑 3月，如易科罰金，
    以新臺幣（下同）1,000元折算一日確定，甫於100年 4月15
    日經易科罰金執行完畢，詎仍不知悔改，竟先後為下列行為
    ：
  (一)意圖為自己不法之所有，分別基於加重竊盜及竊盜之故意，
    於如附表一編號1至編號3所示之時間、地點，以如附表一編
    號1至編號3所示之方法，竊得如附表一編號1至編號3所示之
    財物。
  (二)於100年7月29日凌晨5時許起至同日下午4時許止，在花蓮縣
    玉里鎮春日里某友人家中飲用 8瓶米酒後，已達不能安全駕
    駛動力交通工具之程度，竟仍於同日下午 5時許，騎乘牌照
    號碼AR7─617號之普通重型機車（下稱系爭機車），欲返回
    花蓮縣秀林鄉景美村加灣37號之住處，嗣於同日晚上 9時29
    分許，行經花蓮縣光復鄉○○路513號（即台九線公路250公
    里處）前，經警觀察發覺鄭俊文有在夜間駕車，但未依規定
    使用燈光之明顯異常駕駛之行為，且有未遵守交通號誌闖紅
    燈，其駕駛之判斷力顯然不佳、駕駛有蛇行，車身搖擺不定
    ，轉彎半徑過大或過小等駕駛操控力欠佳之情形，而加以攔
    檢，並對其施以呼氣酒精濃度檢測，經測得其呼氣酒精濃度
    含量達每公升0.96毫克，依上開明顯異常駕駛之行為及駕駛
    操控力欠佳之情形，鄭俊文顯已不能安全駕駛。
二、嗣經楊依婷、趙瑋莉發現財物遭竊，於100年 6月7日報警處
    理，經警調閱錄影監視畫面追查。後於100年 7月29日晚上9
    時29分許，鄭俊文騎乘系爭機車行經上開路段前，因警攔查
    ，檢測其呼氣酒精濃度，並查詢系爭機車之所有人為羅仁遠
    ，而悉上情。
三、案經楊依婷、趙瑋莉訴由花蓮縣警察局吉安分局及由花蓮縣
    警察局鳳林分局報告臺灣花蓮地方法院檢察署檢察官偵查起
    訴。
    理  由
一、本件被告鄭俊文所涉犯者為刑法第321條第 1項法定刑為「6
    月以上、 5年以下有期徒刑，得併科新臺幣10萬元以下罰金
    」之加重竊盜罪、同法第320條第 1項法定刑為「5年以下有
    期徒刑、拘役或 500元以下罰金」之竊盜罪，及修正前刑法
    第185之3法定刑為「 1年以下有期徒刑、拘役或科或併科15
    萬元以下罰金」之服用酒類不能安全駕駛動力交通工具而駕
    駛罪，均非死刑、無期徒刑、最輕本刑為三年以上有期徒刑
    之罪或高等法院管轄第一審案件。本院行準備程序中，被告
    就被訴事實為有罪之陳述，經告知簡式審判程序之旨，並聽
    取檢察官及被告之意見後（C卷第72頁、F卷第67頁準備程序
    筆錄。卷宗代號詳附表二之對照表，下同），爰依刑事訴訟
    法第273條之 1第1項裁定由受命法官獨任進行簡式審判程序
    。且依同法第273條之2規定，簡式審判程序之證據調查不受
    同法第159條第1項、第161條之2、第161條之3、第163條之1
    及第164條至第170條規定之限制，先予敘明。
二、上開事實一(一)所示之加重竊盜及竊盜事實，迭據被告於警詢
    時及審理中坦承不諱（A卷第5頁至第6頁、D卷第7頁至第8頁
    調查筆錄、C卷第77頁至第78頁、F卷第73頁審判筆錄），核
    與告訴人楊依婷、趙瑋莉，及被害人羅仁遠於警詢時所述情
    節大致相符（A卷第 7頁至第10頁、D卷第2頁至第3頁調查筆
    錄），並有被告相片指認紀錄1紙、現場照片1張、遭竊腳踏
    車照片 1張、監視器翻拍照片4張（楊依婷被竊部分；A卷第
    11頁、第13頁、第16頁至第17頁）、被告相片指認紀錄 1紙
    、現場照片 2張、監視器翻拍照片1張（趙瑋莉被竊部分；A
    卷第11頁、第14頁至第15頁）、花蓮縣警察局車輛協尋電腦
    輸入單、花蓮縣警察局車輛尋獲電腦輸入單、贓物認領保管
    單、系爭機車鑰匙照片1張、系爭機車照片3張等在卷可稽（
    羅仁遠被竊部分； D卷第14頁至第15頁、第20頁、第23頁至
    第24頁），足認被告確有行竊如附表一編號1至編號3所示財
    物之事實。另上開事實一(二)所示之服用酒類，不能安全駕駛
    動力交通工具而駕駛事實，業據被告於警詢時、偵查中及本
    院審理時供承無訛（D卷第8頁至第9頁調查筆錄、E卷第11頁
    至第12頁訊問筆錄、 F卷第72頁至第73頁審判筆錄），復有
    花蓮縣警察局鳳林分局道路事故當事人酒精測定紀錄表、花
    蓮縣警察局查獲涉嫌公共危險罪案件不能安全駕駛簡易測試
    紀錄表、刑法第一百八十五條之三案件測試觀察紀錄表、花
    蓮縣警察局舉發違反道路交通管理事件通知單 2紙（被告酒
    後駕車、闖紅燈部分）在卷可參（ D卷第11頁至第13頁、第
    21頁至第22頁），是被告顯已不能安全駕駛動力交通工具，
    而已危害公共交通安全之事實，至為灼然。本案事證明確，
    其犯行均堪認定。
三、被告為事實欄一(二)之行為後，刑法第185條之 3於100年11月
    30日經修正公布後施行，修正前之法定刑原為「 1年以下有
    期徒刑、拘役或科或併科15萬元以下罰金」，修正後原條文
    改列為第1項，法定刑則變更為「2年以下有期徒刑、拘役或
    科或併科20萬元以下罰金」，已涉及科刑規範變更，自有新
    舊法比較之必要。本件被告服用酒類不能安全駕駛動力交通
    工具而駕駛之犯行若適用舊法，則法定刑度較新法為輕，顯
    見適用舊法較有利於被告，依刑法第2條第1項前段規定，應
    適用最有利於被告之法律即修正前之刑法第185條之3論處。
四、按刑法321條第 1項第1款之夜間侵入住宅竊盜罪，其所謂「
    住宅」，乃指人類日常居住之場所而言，公寓亦屬之。至公
    寓樓下之「樓梯間」，雖僅供各住戶出入通行，然就公寓之
    整體而言，該樓梯間為該公寓之一部分，而與該公寓有密切
    不可分之關係，故於夜間侵入公寓樓下之樓梯間竊盜，難謂
    無同時妨害居住安全之情形，自應成立刑法第321條第1項第
    1 款於夜間侵入住宅竊盜罪（最高法院76年台上字第2972號
    判例參照）。被告於附表一編號 1所為之地點係在他人住宅
    之樓梯間犯之，是被告此次竊盜行為該當刑法第321條第1項
    第1款侵入住宅之加重條件。核被告所為，如附表一編號1所
    示犯行係犯刑法第321條第 1項第1款之侵入住宅竊盜罪；附
    表一編號2及編號3所示犯行均係犯刑法第320條第1項普通竊
    盜罪；事實欄一(二)所示犯行則犯修正前刑法第185條之3服用
    酒類不能安全駕駛動力交通工具而駕駛罪。被告所為上開 4
    次犯行，犯意各別，行為互殊，應予分論併罰。被告前有如
    事實欄所載之前案執行完畢紀錄，有臺灣高等法院被告前案
    紀錄表 2份在卷可參（C卷第63頁至第69頁、F卷第58頁至第
    64 頁），其於有期徒刑執行完畢後5年以內，故意再犯本判
    決之罪，係屬累犯，所犯4罪均應依刑法第47條第1項規定，
    加重其刑。
五、爰審酌被告年富力盛，不思進取，貪圖他人財物之犯罪動機
    及目的；漠視用路人之安全而酒後駕車；犯罪時均未受明顯
    刺激；隨機徒手竊取機車、腳踏車及飲酒後隨即騎車上路之
    犯罪手段；未婚、無子女、父母均辭世之生活狀況；從事粗
    雜及綁鋼筋工作，月入約 3萬元之經濟情形；曾有傷害、多
    次竊盜、妨害風化等前科，品行非佳；國中肄業之智識程度
    ；與被害人素不相識；竊得財物眾多，恣意侵入他人住宅樓
    梯間，危害社會治安，足致人心惶惶；被害人羅仁遠未提出
    告訴；竊取之二輛腳踏車尚未尋獲；犯罪後尚能坦承犯行之
    態度等犯罪一切情狀，分別量處如主文所示之刑，並定其應
    執行之刑。
六、末按數罪併罰中之一罪，依法得易科罰金，若因與不得易科
    罰金之他罪併合處罰結果而不得易科罰金時，原可易科罰金
    部分所處之刑，自無庸為易科罰金折算標準之諭知（司法院
    大法官釋字第679號解釋意旨參照），附此敘明。
據上論斷，應依刑事訴訟法第273條之 1第1項、第299條第1項前
段，刑法第 2條第1項前段、第321條第1項第1款、第320條第1項
、第185條之3（修正前）、第47條第1項、第51條第5款，刑法施
行法第1條之1，判決如主文。
本案經檢察官張依琪到庭執行職務。
中    華    民    國   100    年    12    月    13    日
                  刑事第一庭    法  官  康敏郎
以上正本證明與原本無異。
如不服本判決應於收受送達後10日內向本院提出上訴書狀，並應
敘述具體理由。其未敘述上訴理由者，應於上訴期間屆滿後20日
內向本院補提理由書(均須按他造當事人之人數附繕本)「切勿逕
送上級法院」。告訴人或被害人如對於本判決不服者，應具備理
由請求檢察官上訴，其上訴期間之計算係以檢察官收受判決正本
之日期為準。
中    華    民    國   100    年    12    月    13    日
                                書記官
附錄本判決論罪之法律條文：
中華民國刑法第320條
（普通竊盜罪、竊佔罪）
意圖為自己或第三人不法之所有，而竊取他人之動產者，為竊盜
罪，處5  年以下有期徒刑、拘役或 5 百元以下罰金。
意圖為自己或第三人不法之利益，而竊佔他人之不動產者，依前
項之規定處斷。
前二項之未遂犯罰之。
中華民國刑法第321條
（加重竊盜罪）
犯竊盜罪而有下列情形之一者，處 6 月以上、5 年以下有期徒
刑，得併科新臺幣 10 萬元以下罰金：
一、侵入住宅或有人居住之建築物、船艦或隱匿其內而犯之者。
二、毀越門扇、牆垣或其他安全設備而犯之者。
三、攜帶兇器而犯之者。
四、結夥三人以上而犯之者。
五、乘火災、水災或其他災害之際而犯之者。
六、在車站、埠頭、航空站或其他供水、陸、空公眾運輸之舟、
    車、航空機內而犯之者。
前項之未遂犯罰之。
中華民國刑法(舊 94.02.02 以前)第185條之3
（重大違背義務致交通危險罪）
服用毒品、麻醉藥品、酒類或其他相類之物，不能安全駕駛動力
交通工具而駕駛者，處 1 年以下有期徒刑、拘役或 3 萬元以下
罰金。
附表一：
 ┌──┬────┬─────┬───┬───────┬───────┬───────┐
 │編號│時   間 │ 地    點 │被害人│   犯罪方法   │   遭竊財物   │   主    文   │
 ├──┼────┼─────┼───┼───────┼───────┼───────┤
 │  1 │100年6月│花蓮縣壽豐│楊依婷│侵入左址住宅樓│捷安特牌、白色│鄭俊文犯侵入住│
 │    │1日晚上 │鄉○○街18│      │梯間內，徒手竊│腳踏車1輛     │宅竊盜罪，累犯│
 │    │8時許   │號住宅樓梯│      │得未上鎖且無人│              │，處有期徒刑捌│
 │    │        │間內      │      │看管之腳踏車  │              │月。          │
 ├──┼────┼─────┼───┼───────┼───────┼───────┤
 │  2 │100年6月│花蓮縣壽豐│趙瑋莉│徒手竊得未上鎖│銀色變速腳踏車│鄭俊文犯竊盜罪│
 │    │1日晚上 │鄉○○街18│      │且無人看管之腳│1輛           │，累犯，處有期│
 │    │10時許  │號側門口  │      │踏車          │              │徒刑伍月。    │
 ├──┼────┼─────┼───┼───────┼───────┼───────┤
 │  3 │100年7月│花蓮縣瑞穗│羅仁遠│徒手竊得停放在│牌照號碼AR7─ │鄭俊文犯竊盜罪│
 │    │29日下午│鄉○○路  │（未提│左址，且鑰匙未│617號、101CC、│，累犯，處有期│
 │    │5時許   │2段603號前│出告訴│拔起，復無人看│引擎號碼：KK3 │徒刑肆月。    │
 │    │        │          │）    │管之普通重型機│45537號，藍色 │              │
 │    │        │          │      │車（已發還具領│普通重型機車1 │              │
 │    │        │          │      │）            │輛            │              │
 └──┴────┴─────┴───┴───────┴───────┴───────┘
附表二：（卷宗代號對照表）
┌──────────────────────┬──┐
│卷宗名稱                                    │代號│
├──────────────────────┼──┤
│花蓮縣警察局吉安分局吉警偵字第1000014198號卷│A卷 │
├──────────────────────┼──┤
│臺灣花蓮地方法院檢察署100年度偵字第3462號卷 │B卷 │
├──────────────────────┼──┤
│本院100年度易字第345號卷                    │C卷 │
├──────────────────────┼──┤
│花蓮縣警察局鳳林分局鳳警偵字第1000009524號卷│D卷 │
├──────────────────────┼──┤
│臺灣花蓮地方法院檢察署100年度偵字第3565號卷 │E卷 │
├──────────────────────┼──┤
│本院100年度易字第367卷                      │F卷 │
└──────────────────────┴──┘